# 请教陈版，同一控制下企业合并，支付对价受到未来利润的影响，如何处理？

提问人：zhulinjulian 时间：2021-06-26 08:05:09
同一控制下企业合并，支付对价受到未来利润的影响，如何处理？ 2020 年 6 月 26 日签订协议，A公司收购J公司持有的F公司全部股权（ 3 家公司都受同一母公司控制），收购价款根据F公司 2020 年 6 月 30 日报表净资产+F公司 2020 年经审计净利润确定，分两次支付： 1 、 2020 年 7 月 5 日，根据F公司 2020 年 6 月 30 日报表净资产，A公司向J公司支付同等金额的价款，并同步办理F公司的股权变更； 2 、 2021 年 4 月 5 日，根据F公司审计报告列明的净利润，A公司向J公司支付剩余款项。
请教陈版主：
1 、 2020 年 7 月 5 日，假设F公司 2020 年 6 月 30 日报表净资产为 540 万元，但此时F公司 2020 年净利润尚未确定，A公司支付 540 万元如何会计处理？
2 、 2021 年 4 月 5 日，假设F公司审计报告已出具，列明的净利润为 300 万元，A公司支付 300 万元如何会计处理？
3 、合并日是否为 2020 年 7 月 5 日？还是 2021 年 4 月 5 日？
期待您的解答！

回答人：chenyiwei
1 、根据长期股权投资准则（ 2014 年修订）的应用指南，同一控制下企业合并所涉及的或有对价是按照权益性交易处理，即直接冲减权益，而不是确认为一项以公允价值计量且其变动计入损益的金融资产。
2 、本案例中合并日应为取得控制权的日期，如果在 2020 年 7 月 5 日已取得控制权（尤其是财务、经营决策主导权），则合并日为 2020 年 7 月 5 日。
在合并日，按取得被合并方F公司的当日账面净资产作为长期股权投资成本，与实际支付的对价款之间的差额调整权益。到 2020 年末，根据对F公司净利润的审计情况（包括 2021 年内出具 2020 年度审计报告的情况）确定需补充支付的金额，借记资本公积（如不足冲减则依次冲减盈余公积、未分配利润），贷记其他应付款。到 2021 年 4 月实际付款时借记上述其他应付款。